【裁判字號】    92,自,551
【裁判日期】    921016
【裁判案由】    偽造有價證券
【裁判全文】
臺灣臺北地方法院刑事裁定                          九十二年度自字第五五一號
    自  訴  人  乙○○
    被      告  甲○○
右列被告因偽造有價證券案件，經自訴人提起自訴，本院裁定如左：
    主    文
自訴駁回。
    理    由
一、按法院或受命法官於自訴案件第一次審判期日前訊問及調查結果，如認為案件有
    刑事訴訟法第二百五十二條至第二百五十四條之情形者，得以裁定駁回其自訴，
    同法第三百二十六條第三項定有明文。且犯罪事實應依證據認定之，無證據不得
    推定其犯罪事實，刑事訴訟法第一百五十四條定有明文。所謂證據，須適於為被
    告犯罪事實之證明者，始得採為斷罪資料，如未能發現相當證據，或證據不足以
    證明，自不能以推測或擬制之方法，以為裁判基礎，而自訴人之指訴，係以使被
    告受刑事訴追為目的，是其陳述是否與事實相符，仍應調查其他事實以資審認，
    始得為不利被告之認定，最高法院五十三年臺上字第二七五○號、四十年臺上字
    第八六號、五十二年臺上字第一三００號著有判例可參。次按刑事訴訟法第一百
    六十一條第一項規定：檢察官就被告犯罪事實，應負舉證責任，並指出證明之方
    法。此項規定，於自訴程序同有適用。因此，自訴人對於自訴之犯罪事實，應負
    實質之舉證責任，最高法院九十一年臺上字第七七號判決參照。
二、本件自訴意旨略稱：被告甲○○係鉅全工程企業有限公司實際負責人，於民國九
    十一年一月起曾多次前往其連襟陳璽光擔任負責人設於臺北市○○路○段三五五
    巷十七號一樓之吸引力有限公司，向當時任職於吸引力有限公司之自訴人乙○○
    及陳璽光稱：其新購一只精密保險箱，若有貴重物品可寄放其處。自訴人不疑有
    他，乃於九十一年四月間，將付款人為臺北銀行內湖分行、帳號為第00000
    0000000號，及付款人為臺北市第五信用合作社內湖分社、帳號為第00
    0000000000號之支票二本及印章一只，交付被告保管。詎被告竟基於
    意圖供行使之用之概括犯意，於九十一年四月以後，未經自訴人同意，連續將自
    訴人之印章蓋用於前開支票之發票人欄內，偽造完成後交付他人，嗣於九十二年
    一月底，被告突然告知自訴人其保管之支票中，有付款人臺北銀行內湖分行、帳
    號為第000000000000號、票號ＮＨ0000000、ＮＨ0000
    000、ＮＨ0000000、ＮＨ0000000、ＮＨ0000000、Ｎ
    Ｈ0000000、ＮＨ0000000至ＮＨ0000000、ＮＨ0000
    000、ＮＨ0000000至ＮＨ0000000、ＮＨ0000000，及
    付款人為臺北市第五信用合作社內湖分社、帳號為第000000000000
    號，票號ＨＴ0000000、ＨＴ0000000、ＨＴ0000000、Ｈ
    Ｔ0000000、ＨＴ0000000、ＨＴ0000000、ＨＴ0000
    000、ＨＴ0000000、ＨＴ0000000等支票共計二四紙遺失，自
    訴人旋於年假過後之九十二年二月十七日辦理掛失止付。然臺北銀行內湖分行於
    掛失當日告知自訴人所掛失之支票中，已有一紙遭提示，票面金額為新台幣（下
    同）一百萬元。其後自訴人多次向被告詢問，被告刻意迴避，至九十二年四月間
    自訴人前往警局接受票據遺失案件之詢問，經承辦員警提示遭人偽造之支票後，
    發覺該支票背面係由被告背書，始知支票係遭被告偽造。
三、本件自訴人主張被告未經授權，盜用伊印章簽發上揭二四紙支票，無非係以：伊
    將空白支票寄放於被告處，經被告告知遺失，卻又發現上揭支票背面經被告背書
    等情，資為論據。經查：
  (一)自訴人主張被告偽造右開二四紙支票之事實，僅提出票號ＨＴ0000000之
    支票影本為證，而自訴人聲請本院向臺北銀行內湖分行及臺北市第五信用合作社
    內湖分社調取上揭支票結果，臺北銀行函覆稱：「ＮＨ0000000、ＮＨ0
    000000、ＮＨ0000000、ＮＨ0000000、ＮＨ000000
    0、ＮＨ0000000、ＮＨ0000000已辦理掛失；ＮＨ000000
    0、ＮＨ0000000、ＮＨ0000000、ＮＨ0000000、ＨＴ0
    000000為退票作成記錄；ＮＨ0000000、ＮＨ0000000為已
    掛失票據提示退票，以上票據或未提示或提示後退回提示行，均未留存本分行作
    成支存傳票，故本分行無票據影本可提供參考」等語；臺北市第五信用合作社亦
    僅檢送ＨＴ0000000、ＨＴ0000000、ＨＴ0000000號支票
    影本，其餘七張無支票留存，此有臺北銀行內湖分行九十二年八月二十一日北銀
    內湖字第九二六０一六二七００號函、臺北市第五信用合作社九十二年八月十九
    日北市五信社湖字第００二七號函在卷可稽，然此僅能證明該臺北銀行為付款人
    之上開支票分別有辦理掛失、退票作成記錄、已掛失提示退票等情形，及臺北市
    第五信用合作社為付款人之上揭票據未經該社留存之情事，尚無從進而證明自訴
    人所指：臺北銀行內湖分行上揭十四紙支票，及臺北市第五信用合作社上揭ＨＴ
    0000000、ＨＴ0000000、ＨＴ0000000、ＨＴ00000
    00、ＨＴ0000000、ＨＴ0000000等七紙支票係遭盜用印章偽造
    簽發之事實，自訴人所指此節，已非有據。
  (二)自訴人所提出及聲請本院調取之上開臺北市第五信用合作社ＨＴ0000000
    、ＨＴ0000000、ＨＴ0000000號支票影本，其背面固蓋有「鉅全
    工程企業有限公司」大印並有「甲○○」字樣之簽名，然觀以該三紙支票背面「
    甲○○」簽名式，其三者簽名之筆順、筆畫及字跡有明顯差異，是否同一人所為
    ，或是否為被告所親為，均非無疑，實難遽為不利於被告之認定。又縱令該三紙
    票據上之「甲○○」簽名均為被告所為，亦難逕予推論該三紙支票係被告盜用自
    訴人印章於發票人欄所偽造，實難遽認被告有自訴人所指偽造有價證券犯行。
  (三)自訴人既對於所指被告連續偽造有價證券犯行負舉證責任如前述，然自訴人所舉
    上開證據，或無從證明確有偽造有價證券犯罪情事發生，或屬推測或擬制之詞，
    已難採信，而自訴人復於本院調查時表示撤回本件自訴（見本院九十二年十月八
    日準備程序筆錄），觀諸自訴人前後指述不一，亦難以此顯有瑕疵之指訴，遽認
    被告有何偽造有價證券犯行。此外，本院復查無其他積極確切之證據，足資證明
    被告有自訴人所指犯行，被告犯罪嫌疑尚屬不足，揆諸首開規定，本件自訴應予
    駁回。
據上論結，應依刑事訴訟法第三百二十六條第三項、第二百五十二條第十款，裁定如
主文。
中      華      民      國    九十二    年      十      月     十六     日
                                    臺灣臺北地方法院刑事第五庭
                                        審判長法  官  黃程暉
                                              法  官  楊晉佳
                                              法  官  高偉文
右正本證明與原本無異
如不服本裁定應於送達後五日內向本院提出抗告狀
                                              書記官  張華瓊
中      華      民      國    九十二    年      十      月     十七     日


司法院資訊處製作；財團法人民間司法改革基金會備份。
